【裁判字號】    89,訴,347
【裁判日期】    900316
【裁判案由】    家庭暴力防治法
【裁判全文】
臺灣苗栗地方法院刑事判決                          八十九年度訴字第三四七號
    公  訴  人  臺灣苗栗地方法院檢察署檢察官
    被      告  乙○○
右列被告因家庭暴力罪之傷害案件，經檢察官提起公訴（八十九年偵字第二五六五號）
本院判決如左：
    主  文
乙○○傷害直系血親尊親屬之身體，處有期徒刑捌月，緩刑伍年，緩刑期內付保護管
束，並禁止實施家庭暴力行為，禁止對甲○○為直接、間接之騷擾；又以加害生命、
身體之事恐嚇他人，致生危害於安全，處有期徒刑柒月，緩刑伍年，緩刑期內付保護
管束，並禁止實施家庭暴力行為，禁止對戊○○為直接、間接之騷擾；應執行有期徒
刑壹年壹月，緩刑伍年，緩刑期內付保護管束，並禁止實施家庭暴力行為，禁止對甲○○、戊○○直接或間接之騷擾行為。
      事  實
一、乙○○與戊○○有夫妻關係，乙○○的父親為甲○○，分為家庭暴力防治法第三
    條第一款、第三款所謂家庭成員關係。乙○○竟基於傷害人身體之犯意，於民國
    八十九年六月七日晚上十時三十分，在苗栗縣通霄鎮圳頭里十鄰九十一號之住處
    ，酒後接續以徒手毆打戊○○及甲○○，致戊○○受有前額左眼眶、右眼眶下緣
    及後頸部、右手腕多處外傷等傷害；甲○○則受有左眼眶周圍六公分乘以五公分
    、右後頸部三公分乘以二公分、右手腕十二公分乘以六公分及左手掌背六公分乘
    以三公分多處外傷等傷害。
二、乙○○復基於恐嚇之犯意，於八十九年七月十二日上午十時許，因前開事實須至
    台灣苗栗地方法院檢察署開庭應訊，竟因面子問題，在上揭住處外之廣場，與戊○○又起爭執，另行起意，基於危害生命、身體之犯意，對其妻戊○○說：「要
    剁掉妳的一手及一腳」等語之方式，恐嚇要加害戊○○生命、身體，致使戊○○
    心生畏懼，致生危害於其安全。
三、案經被害人戊○○、甲○○訴由苗栗縣警察局通霄分局報請臺灣苗栗地方法院檢
    察署檢察官偵查起訴。
      理   由
一、被告乙○○除否認有傷害及恐嚇之犯意外，對於八十九年六月七日晚上十時三十
    分，在前開住處，酒後接續以與配偶戊○○互毆及傷及勸架的父親甲○○，使其
    等受有前開事實所述的傷害及於八十九年七月十二日上午十時許，向告訴人戊○○說「要剁掉妳的一手及一腳」之事實，於警察局、偵查中及審理時坦白承認，
    然查：
   （一）就傷害部分，被告辯稱：當時酒後與我父親爭執拉拉扯扯，我太太戊○○
         過來勸架，不小心傷到我太太云云。惟查，右揭事實，已據告訴人甲○○
         、戊○○於於警察局、偵查、本院調查時指訴甚詳，並經證人及其子李鈺
         程於偵查及本院調查證述：「被告用拳頭打我媽媽及祖父。」屬實，復有?
         i訴人戊○○、甲○○受傷就醫的苗栗縣通霄鎮○○路慈暉醫院所開具之診
         斷證明書各一紙可資證明。就診斷證明書所載告訴人戊○○受有前額左眼?
         窗B右眼眶下緣及後頸部、右手腕多處外傷等傷害，及告訴人甲○○受有左
         眼眶周圍、右後頸部、右手腕及左手掌背多處外傷等傷害而觀，均非拉扯?
         A所輕易造成之傷害，再參酌證人丙○○之前開證詞，被告所辯應為臨訟卸
         責之詞。
   （二）就恐嚇安全部分：被告辯稱於八十九年七月十二日十時許，因要開庭，與
         我太太起爭執，覺得很丟臉，才講氣話云云。經查右揭事實，亦據告訴人
         戊○○於警察局、偵查、本院調查時指訴明白，復有在場親自聽到的證人
         丁○○於偵查、本院調查時結證屬實，告訴人戊○○因被告上開恐嚇言詞
         ，造成恐懼，亦經告訴人戊○○於偵訊及本院調查中陳述明確，是被告辯
         稱為氣話，尚難採信。本件事證己經明確，被告犯行堪以認定，應依法論
         科。
二、核被告於前揭時、地傷害其父親林正義與其妻戊○○之身體，分別係犯刑法第二
    百八十條、第二百七十七條第一項之傷害直系血親尊親屬罪及第二百七十七條第
    一項之傷害罪及同及第二百七十七條第一項傷害罪；又於前開時、地恐嚇其妻戊○○，所犯為刑法第三百零五條恐嚇危害安全罪，均屬家庭暴力防治法第二條第
    二項之家庭暴力罪。被告對於告訴人戊○○、甲○○頭等部、臉部等傷害行為，
    雖有數個動作，惟乃同時密接實施，應屬數個舉動之接續施行，為接續犯。其一
    行為同時傷害告訴人二人，為觸犯構成要件相同之二罪名，係想像競合犯，應依
    刑法第五十五條之規定，從一重之對直系血親尊親屬傷害罪處斷。被告所犯上開
    二罪間，犯意各別，罪名不同，應分論併罰。爰審酌被告酒後恣意毆傷其父及其
    妻之身體，已有可訾，其中行為之被害人係其父親，尤悖於倫常，殊值非難，又
    其父親到庭陳述只要被告改過向善，即願原諒被告，斟酌再三，認對被告處刑不
    宜寬縱。又被告當庭陳稱願意賺錢寄回家中養家，可見天性良善，希望被告經此
    處罰，能知所悔悟，早日重敘天倫，孝養尊親，及參酌被告之素行、犯罪動機、
    目的、被害人二人所受損害等一切情狀，量處如主文所示之刑，並定應執行刑被
    告，以示懲儆。又被告前未曾受有期徒刑以上刑之宣告，有台灣高等法院被告全
    國前案記錄表一紙在卷可按，經此論罪科刑教訓，當能知所警惕，而無再犯之虞
    ，且被告現有正當工作，雖受民事保護令限制，暫時無法與父親配偶、子女共同
    生活，但仍有撫養父母、妻兒之心，本院認所宣告之刑以暫不執行為適當，爰併
    宣告緩刑五年，用啟自新。
三、末按，犯家庭暴力罪而受緩刑之宣告者，在緩刑期內應付保護管束，並得命被告
    於緩刑保護管束期間內，遵守一定事項，家庭暴力防治法第三十條第一項、第二
    項，各有明文規定，查本件被告與告訴人戊○○為夫妻關係、與甲○○為父子關
    係，業據被告、告訴人二人於審判期日或調查中陳稱在卷，有本院筆錄可查，為
    家庭暴力防治法第三條第二款所列之家庭成員，被告對告訴人甲○○、戊○○犯
    妨傷害罪及對告訴人戊○○犯恐嚇危害安全罪，即屬家庭暴力防治法第二條第二
    項所稱之家庭暴力罪，本院雖對前開所宣告之徒刑宣告緩刑，依照前開說明，仍
    應依法在緩刑內付保護管束，並命被告禁止實施家庭暴力行為，禁止對告訴人為
    直接、間接之騷擾觸，盼確實使被告有正確之法律觀念，並由地方法院檢察署之
    觀護人予以適當之督促及指導家庭倫理及婚姻常識，不以暴力解決紛爭。
據上論斷，應依刑事訴訟法第二百九十九條第一項前段，家庭暴力防治法第三十條第
一項、第二項第一款、第三款，刑法第十一條前段、第二百八十條、第二百七十七條
第一項、第三百零五條、第五十五條、第五十一條第五款，第七十四條第一款，罰金
罰鍰提高標準條例第一條前段、判決如主文。
本件經檢察官蔡宗熙到庭執行職務
中        華      民        國      九十年      三  月        十六  日
                                          臺灣苗栗地方法院刑事庭
                                               法  官  張  珈  禎
右正本證明與原本無異。
如不服本判決，應於判決送達後十日內，向本院提出上訴狀。
                                               書記官  趙  崇  彬
中       華       民        國      九十年      三  月        十九  日
附錄本案論罪法條
刑法第二百八十條
對於直系血親尊親屬，犯第二百七十七條或第二百七十八條之罪者，加重其刑至二分
之一。
第二百七十七條
傷害人之身體或健康者，處三年以下有期徒刑、拘役或一千元以下罰金。犯前項之罪
因而致人於死者，處無期徒刑或七年以上有期徒刑；致重傷者，處三年以上十年以下
有期徒刑。
第三百○五條
以加害生命、身體、自由、名譽、財產之事，恐嚇他人致生危害於安全者，處二年以
下有期徒刑、拘役或三百元以下罰金。


司法院資訊處製作；財團法人民間司法改革基金會備份。
